---
title: "Restaurantes con Analisis de Colas"
author: "Centro de Investigaciones UFM"
date: "11/14/2019"
output: pdf_document
---

Importación de las librerias necesarias para poder correr el codigo
```{r, echo=TRUE}
library(readxl)
library(dplyr)
library(lubridate)
```

# Función para formatear variables de duración
Con esta funcion podemos formatear las variables con duración en minutos y colocarlo en terminos comprensibles en medida que sea posible.
```{r, echo=TRUE, cache=TRUE}
Formatear <- function(variable) {
  nueva <- period(hour=(variable%/%60), minute=(variable%%60%/%1), second=((variable%%1*60)%/%1))
  return(nueva)
}
```

# Función Generador de Cola 
La función Generador_de_Cola declarada a continuación, es necesario ingresar una fila o un vector de datos conteniendo los datos necesarios para generar una cola, además tambien se le ingresa la cantidad de minutos que se simularan, si no se ingresa una cantidad de minutos, por defecto se pasa una hora a la función si no hay ningún otro dato.

```{r, echo=TRUE, cache=TRUE}
Generador_de_Cola <- function(my_row, n=60) {
  # Extraer datos de la fila
  cc <- my_row["CC"]
  restaurante <- my_row["Restaurante"]
  t_dia <-as.factor(my_row["FinDe"])
  miu <- as.numeric(my_row['Miu'])
  lambda <- as.numeric(my_row['Lambda'])
  
  #Inicializacion de parametros
  # Este vector consiste de 
  # Id|Tiempo Entre Llegadas|Llegadas|Servicio|Inicio|Tiempo_Cola|Tiempo_Servicio|Final|Tiempo en Sistema|
  ultimo_cliente<- c(0,0,0,0,0,0,0,0)
  historia_restaurante <- c(ultimo_cliente)
  
  # Crear clientes por cada minuto de la simulación
  clientes_por_minuto <- rpois(n, lambda)
  llegadas <- c()
  for (j in 1:length(clientes_por_minuto)) {
    # Se generan horas de llegadas de forma aleatoria entre cada minuto 
    horas <- runif(clientes_por_minuto[j], j-1, j) %>% round(digits=2) %>% sort()
    llegadas <- c(llegadas,horas)
  }
  
  # Por cada llegada creada se calcula el resto de los datos para completar la simulación, por c/cliente
  for(i in 1:length(llegadas)) {
    # Calculos realizado
    llegada <- llegadas[i]
    e_llegadas <- llegada-ultimo_cliente[3]
    servicio <- rexp(n = 1, rate = miu) %>% round(digits=2)
    inicio <- ifelse(llegada>ultimo_cliente[7],llegada,ultimo_cliente[7])
    cola <- (inicio-llegada) %>% round(2)
    final <- inicio + servicio
    en_sistema <- final-llegada
    
    # Reasigno las variables que van cambiando y agrego la fila a la historia
    cliente_nuevo <- c(i, e_llegadas, llegada, inicio, cola, servicio, final, en_sistema)
    historia_restaurante <- rbind(historia_restaurante, cliente_nuevo)
    ultimo_cliente <- cliente_nuevo
  }
  
  # Reformatear la tabla
  historia_restaurante <- historia_restaurante[(2:nrow(historia_restaurante)),]
  historia_restaurante <- cbind(cc, restaurante, t_dia, historia_restaurante) 
  
  colnames(historia_restaurante) <- c("CC", "Restaurante", "FinDe","id", "Entre_Llegadas", 
                                      "Llegada", "Inicio", "Cola", "Servicio", "Final", "En_Sistema")
  historia_restaurante <- as_data_frame(historia_restaurante) 
  
  # Cambiar las variables de tiempo 
  historia_restaurante<- historia_restaurante %>%
    mutate_at(c("Entre_Llegadas", "Llegada", "Inicio", "Cola", "Servicio", "Final", 
                "En_Sistema"), as.numeric)
  historia_restaurante<- historia_restaurante %>%
    mutate_at(c("Entre_Llegadas", "Llegada", "Inicio", "Cola", "Servicio", "Final", 
                "En_Sistema"), ~Formatear(.))

  return(historia_restaurante)
} 
```

# Lectura y Manipulación de Datos
Este chunk de código contiene tres ciclos anidados (uno dentro del otro), los cuales son utiles para la lectura de los archivos, no importando la cantidad de estos. Está estructurado para considerar las carpetas como centros comerciales, cada archivo debe estar en formato xlsx, incluir la palabra Datos al inicio y Seguido por el nombre del restaurante, sin caracteres especiales ni espacios.

Además de leer los archivos con este codigo se crean columnas calculadas con los tiempos utiles y finalmente se crea una linea con los datos utiles (resumidos) por cada una de las hojas en todos los archivos. Cada una de estas filas se adjunta a una tabla llamada datos_iniciales que almacenara todos los datos que más adelante serán utilizados. De este codigo unicamente se recibe una linea por cada una de las hojas de excel que es leida. Además se almacena la tabla completa de datos iniciales.
```{r, echo=TRUE, cache=TRUE}
## Ingresar a todos los Centros Comerciales
for (folder in list.files("Data")) {
  ## Ingresar a todos los Restaurantes
  for (archivo in list.files(paste("Data", folder, sep ="/" ))) {
    ## Ingresar a todos los dias
    for (sheet in 1:length(excel_sheets(paste("Data", folder, archivo, sep = "/")))) {
      # Solo para poder ver que estoy sacando
      print(paste("Leyendo: Data/", folder,'/', archivo,': hoja-',sheet, sep = ""))
      
      # Importar tabla de datos
      temp_table <- read_excel(path = paste("Data", folder, archivo, sep = "/"), sheet = sheet,
                               # Se coloca la esquina superior derecha se colocan los tipos de datos
                               range = cell_limits(c(4, NA), c(NA, 4)),
                               col_types = c("numeric", "date", "date", "date"))
      # Renombramos las columnas
      colnames(temp_table) = c('Ingreso', 'Llegada', 'Inicio', 'Final')
      
      # Se dejan unicamente las filas completas pues el codigo anterior lee 
      #   mas de las que existen y se laguean las llegadas
      temp_table<- temp_table  %>% filter(complete.cases(temp_table)) %>% 
        mutate(Llegada_Anterior= lag(Llegada,1), Final_Anterior= lag(Final,1)) %>% 
        # Se estiman los diferentes tiempos que se tienen de la toma de datos 
        #    que son relevantes para las colas.
        mutate(T_Llegadas=as.duration(Llegada-Llegada_Anterior), T_Cola= as.duration(Inicio-Llegada), 
               T_Servicio=as.duration(Final-Inicio), T_Sistema= as.duration(Final-Llegada),
               
               Libre= as.duration(ifelse(Llegada>Final_Anterior, Final-Llegada,0))) %>% 
        # Transformar a minutos en el Tiempo de Cola se estiman 6 segundos para considerar 
        #    la mala toma de datos
        mutate(T_Llegadas=T_Llegadas/dminutes(1), 
               T_Cola= ifelse(T_Cola/dminutes(1) < 0.1, 0, T_Cola/dminutes(1)), 
               T_Servicio=T_Servicio/dminutes(1), T_Sistema= T_Sistema/dminutes(1),
               Libre= Libre/dminutes(1), Hizo_Cola=ifelse(T_Cola!=0, 1, 0))
      # Con estos ciclos, calculo cual es el promedio de personas en el sistema y el 
      #      promedio de personas en Cola
      En_Sistema<-c(0)
      En_Cola<-c(0)
      for (i in 2:nrow(temp_table)) {
        contador_s <- 0
        contador_c<- ifelse(temp_table$T_Cola[i]>0,1,0)
        for (j in 1:(i-1)) {
          contador_s <- contador_s + ifelse(temp_table$Final[j]>temp_table$Llegada[i],1,0)
          contador_c <- contador_c + ifelse(temp_table$Inicio[j]>temp_table$Llegada[i],1,0)
        }
        En_Sistema<- c(En_Sistema, contador_s)
        En_Cola<- c(En_Cola, contador_c)
      }
      temp_table$En_Sistema<- En_Sistema
      temp_table$En_Cola <- En_Cola
      
      
      # Se obtienen los datos mas relevantes de cada archivo y se resumen en esta tabla
      datos_utiles <- temp_table  %>% 
        summarise(CC= folder, Restaurante= substr(archivo, 6, nchar(archivo)-5), 
                  Fecha= date(Llegada[1]),Cantidad= n(),
                  Intervalo= (Llegada[1]%--%Llegada[nrow(temp_table)]), 
                  Intervalo2= (Llegada[1]%--%Final[nrow(temp_table)]),
                  # Datos para poder realizar simulacion
                  Inv_Lambda= mean(T_Llegadas, na.rm = T), Sd_Inv_Lambda = sd(T_Llegadas, na.rm=T) , 
                  Miu= mean(T_Servicio), Sd_Miu= sd(T_Servicio),
                  Min_T_Llegadas=min(T_Llegadas, na.rm = T), 
                  Max_T_Llegadas= max(T_Llegadas, na.rm = T), Max_T_Cola= max(T_Cola, na.rm = T),
                  # Promedios de tiempos calculados
                  T_Cola= mean(T_Cola), T_Sistema_Prom=mean(T_Sistema),
                  T_Sistema_Total= sum(T_Sistema), Libre=sum(Libre, na.rm = T), Hizo_Cola= sum(Hizo_Cola),
                  En_Cola= mean(En_Cola), En_Sistema= mean(En_Sistema)) %>% 
        mutate(D_Semana=wday(Fecha,week_start = 1)) %>% mutate(FinDe = ifelse(D_Semana>=6,1,0)) %>% 
        mutate(Tiempo_Tot= as.duration(Intervalo)/dhours(1)) %>% 
        mutate(Lambda= Cantidad/(Tiempo_Tot*60)) %>% 
        mutate(Total_Minutos= as.duration(Intervalo2)/dminutes(1)) 
      
      # Si no existe crear tabla datos_iniciales
      if (exists("datos_iniciales")) {
        datos_iniciales <-rbind(datos_iniciales, datos_utiles)
      } else {
        datos_iniciales <- datos_utiles
      }
    }
  }
}
```


# Agrupar Datos
De la tabla de datos iniciales se agrupan los datos y se calculan las distribuciones que hay en cada Food Court, se hacen promedios ponderados de las variables mas imprtantes que además serán utiles más adelante para la simulación.
```{r, echo=TRUE, cache=TRUE}
datos_a_usar <- datos_iniciales %>%
  # La letra S es utilizada para marcar la diferencia de las variables calculadas con pesos
  mutate(LambdaS=(Cantidad*Lambda), MiuS=(Cantidad*Miu), Var_Miu= (Sd_Miu^2),
         Inv_LambdaS=(Cantidad*Inv_Lambda), 
         Var_Inv_Lambda=(Sd_Inv_Lambda^2), En_ColaS= Cantidad*En_Cola, 
         En_SistemaS= Cantidad*En_Sistema,
         T_ColaS= Cantidad*T_Cola, T_Sistema_PromS= Cantidad*T_Sistema_Prom) %>% 
  group_by(CC, Restaurante, FinDe) %>% 
  # Resumen de los datos relevantes por agrupacion establecida
  summarise(Cantidad = sum(Cantidad), Lambda= sum(LambdaS)/sum(Cantidad),
            Miu= 1/(sum(MiuS)/sum(Cantidad)), Sd_Miu=1/(sqrt(sum(Var_Miu))), 
            Min_T_Llegadas= min(Min_T_Llegadas), Max_T_Llegadas=max(Max_T_Llegadas), 
            Max_T_Cola= max(Max_T_Cola),
            Inv_Lambda=sum(Inv_LambdaS)/sum(Cantidad), Sd_Inv_Lambda =sqrt(sum(Var_Inv_Lambda)),
            Inv_Miu = (sum(MiuS)/sum(Cantidad)),
            T_Cola= sum(T_ColaS)/sum(Cantidad), T_Sistema_Prom =sum(T_Sistema_PromS)/sum(Cantidad),
            Tiempo_Tot=sum(Tiempo_Tot),
            # Caracteristicas de operación calculadas
            Total_Minutos= sum(Total_Minutos), Libre = sum(Libre), 
            P_No_Cola= 1-sum(Hizo_Cola)/sum(Cantidad),
            En_Cola=sum(En_ColaS)/sum(Cantidad), En_Sistema=sum(En_SistemaS)/sum(Cantidad)) %>% 
  mutate(Por_Ocioso= Libre/Total_Minutos)

# Para poder calcular la distribucion por cada centro comercial
Totales <- datos_a_usar %>% mutate(por_hora = Cantidad/Tiempo_Tot) %>% group_by(CC, FinDe) %>% 
  summarise(Total=sum(por_hora))

datos_a_usar<- as_data_frame(datos_a_usar) %>% mutate(por_hora = Cantidad/Tiempo_Tot) %>% full_join(Totales,by=c("CC", "FinDe")) %>% 
  mutate(Distribucion=por_hora/Total) %>% 
  # Reordenar columnas para mostrarlas ordenadas
  select(CC, Restaurante, FinDe, Lambda, Miu,  Distribucion, P_No_Cola, Por_Ocioso, T_Cola, T_Sistema_Prom, Max_T_Cola, En_Cola, En_Sistema, Sd_Miu, Min_T_Llegadas, Max_T_Llegadas, Inv_Miu, Inv_Lambda, Sd_Inv_Lambda, Cantidad, Tiempo_Tot)

```

# Escribir Archivo
Esta linea de codigo hace que la tabla se cree y escribe un archivo csv con estos datos.
Para la visualizacion de este Markdown se mostró las primeras filas de esta tabla.
```{r, echo=TRUE}
# Se escribe a un archivo donde se puede ver esta tabla a utilizar
write.csv(datos_a_usar, file = "Resultados/Datos Finales.csv", row.names = FALSE)  
datos_a_usar[1:13] %>% head(15)
```


# Generar una lista con todas las simulaciones
Se utilizó la función apply con Margin 1 significa que por cada fila del data frame correra la función y se utiliza este n que es ingresado, en este caso son 12 horas.
Además se muestra las primeras filas de la simulacion de uno de los restaurantes.
```{r, echo=TRUE}
Simulaciones <- apply(datos_a_usar, MARGIN = 1, FUN = Generador_de_Cola, n=720)

as_data_frame(Simulaciones[[19]]) %>% head(20)
```